臺灣南投地方法院刑事判決
111年度審訴字第208號
公  訴  人  臺灣南投地方檢察署檢察官 
被      告  蘇廣穆



上列被告因侵占等案件，經檢察官提起公訴（110年度偵字第473
1號），因被告於準備程序中就被訴事實為有罪之陳述，經告以
簡式審判程序之旨，並聽取當事人意見後，本院合議庭裁定由受
命法官獨任進行簡式審判程序，判決如下：
    主          文
蘇廣穆犯業務侵占罪，處有期徒刑壹年陸月。又犯無故變更他人
電腦之電磁紀錄罪，處拘役肆拾日，如易科罰金，以新臺幣壹仟
元折算壹日。均緩刑肆年，並應於本判決確定後翌日起壹年內，
向公庫支付新臺幣參萬元。
    犯罪事實及理由
一、本案係依簡式審判程序審理，則本案證據之調查，依刑事訴
    訟法第273條之2規定，自不受同法第159條第1項、第161條
    之2、第161條之3、第163條之1及第164條至第170條規定之
    限制。
二、本案犯罪事實及證據，除犯罪事實欄第11、12行關於「基
    於無故變更他人電腦或相關設備電磁紀錄之犯意」，應更正
    為「基於無故輸入他人帳號密碼入侵他人電腦及無故變更他
    人電腦之電磁紀錄之犯意」；證據部分應補充被告蘇廣穆於
    本院準備程序及審理時之自白（見本院卷第36、56、62-63
    頁），並應適用刑法第358條外，餘均引用起訴書之記載（
    如附件）。
三、論罪科刑之理由：
　(一)查刑法第336條業於民國108年12月25日修正公布，於同年
      月27日施行。因該罪於72年6月26日後並未修正，故修正
      後之規定僅係就修正前原以銀元為單位而應依刑法施行法
      第1條之1第2項前段規定，將其罰金數額提高為30倍之規
      定，逕於上開罪名本文規定，直接將罰金數額修正提高30
      倍，以增加法律明確性，此外別無其他修正（參見上開規
      定之此次修法立法理由）。是上開規定於修正前、後之法
      定刑並無不同，不生新舊法比較適用之問題，應依一般法
      律適用原則，逕適用裁判時法即修正後之規定論處。故核
      被告所犯挪用應上繳款項之行為，係犯刑法第336條第2項
      業務侵占罪，其自107年3月1日起迄110年8月24日止，多
      次將其業務上所收取應上繳水里鄉農會帳戶內之營業收入
      侵占入己，係於密切接近之時間實施，各行為獨立性極為
      薄弱，且係基於同一侵占之目的，依一般社會健全觀念，
      難以強行分開，應視為數個舉動之接續施行，合為包括之
      一行為予以評價，屬接續犯，應論以一罪。
　(二)被告無故輸入水里鄉農會會計李玉紅之帳號、密碼，登入
      凌越資訊公司進銷存資訊系統後，先修改該系統中被告帳
      號之使用者權限參數設定，復以其帳號再次登入系統並變
      更其所漏列銷售農藥、肥料及紙箱等數量之銷售日期電磁
      紀錄之行為，係基於單一犯罪決意，為達成單一不法目的
      所為之各個舉動，應予綜合為單一評價，而認屬一行為同
      時觸犯第358條之無故輸入他人帳號密碼入侵他人電腦罪
      及第359條之無故變更他人電腦之電磁紀錄罪，為想像競
      合犯，應依刑法第55條規定，從重論以無故變更他人電腦
      之電磁紀錄罪處斷。公訴意旨固漏未論及被告所為亦犯刑
      法第358條之罪，然起訴書犯罪事實欄已敘及此部分犯罪
      事實，且此部分與已起訴且經本院認定有罪部分具有想像
      競合犯之裁判上一罪關係，本院復已於審理期日當庭諭知
      此罪名（見本院卷第59頁），顯無礙於被告訴訟防禦權之
      行使，本院自應併予審理，在此一併敘明。
　(三)被告所犯業務侵占罪及無故變更他人電腦之電磁紀錄罪2
      罪間，犯意各別，行為互殊，應予分論併罰。
　(四)本院審酌：被告利用負責農藥、肥料及紙箱等銷售及收款
      業務之機會，以附件所載方式侵占如附件所示之金額，數
      額非微，復為避免遭人發現其業務侵占犯行，無故輸入管
      理者之帳號密碼變更其個人帳號權限後，以其個人帳號登
      入系統變更所漏列銷售農藥、肥料及紙箱等數量之銷售日
      期電磁紀錄，致生損害於告訴人南投縣水里鄉農會，衡以
      被告並無前科，素行良好，本案因一時貪念而觸法，惟犯
      後均坦承犯行，並積極彌補告訴人所受損害，業已將其所
      侵占之金額全數歸還告訴人，告訴人並同意給予被告緩刑
      機會(見本院卷第63、64頁)，堪認被告犯後態度尚佳，顯
      有悔意，兼衡其於本院自陳大學畢業之智識程度，從事外
      送工作，月收入約新臺幣(下同)3萬多元，沒有任何人需
      要扶養之家庭經濟狀況等一切量刑事項，分別量處如主文
      所示之刑，並就拘役部分諭知易科罰金之折算標準。
　(五)被告前未曾因故意犯罪而受有期徒刑以上刑之宣告，有臺
      灣高等法院被告前案紀錄表1份在卷為憑，其因一時貪念
      ，致罹刑章，於犯後坦承犯行並積極彌補告訴人所受損害
      ，顯有悔意，信其經此偵審程序及刑之宣告後，應能知所
      警惕而無再犯之虞，本院因認所宣告之刑，以暫不執行為
      適當，爰依刑法第74條第1項第1款規定予以宣告緩刑4年
      ，用啟自新。另為促使被告日後得以知曉尊重法紀，本院
      認除前開緩刑宣告外，尚有賦予其一定負擔之必要，爰審
      酌上情及其犯罪情節，依刑法第74條第2項第4款之規定，
      命被告應向公庫支付3萬元，以勵自新兼收惕儆之效。
四、適用之法律：
　　刑事訴訟法第273條之1第1項、第299條第1項前段、第310 
    條之2、第454條第2項。
五、如不服本判決，應於收受送達後20日內向本院提出上訴書狀
　　，並應敘述具體理由；其未敘述上訴理由者，應於上訴期間
　　屆滿後20日內向本院補提理由書（均須附繕本）。
本案經檢察官提起公訴，檢察官王晴玲到庭執行職務。　　　
中　　華　　民　　國　　111 　年　　11　　月　　10　　日
　　　　　　　　　刑事第五庭  法　官　  施俊榮
以上正本與原本無異。
如不服本判決應於收受送達後20日內向本院提出上訴書狀，並應
敘述具體理由；其未敘述上訴理由者，應於上訴期間屆滿後20日
內向本院補提理由書（均須按他造當事人之人數附繕本）「切勿
逕送上級法院」。
告訴人或被害人如對於本判決不服者，應具備理由請求檢察官上
訴，其上訴期間之計算係以檢察官收受判決正本之日期為準。
　　　　　　　　　　　　　　　書記官　  黃馨儀
中　　華　　民　　國　　111 　年　　11　　月　　10　　日
附錄本案論罪科刑法條：
刑法第336條第2項、第358條、第359條
中華民國刑法第336條
對於公務上或因公益所持有之物，犯前條第1項之罪者，處1年以
上7年以下有期徒刑，得併科15萬元以下罰金。
對於業務上所持有之物，犯前條第1項之罪者，處6月以上5年以
下有期徒刑，得併科9萬元以下罰金。
前二項之未遂犯罰之。

中華民國刑法第358條
無故輸入他人帳號密碼、破解使用電腦之保護措施或利用電腦系
統之漏洞，而入侵他人之電腦或其相關設備者，處3年以下有期
徒刑、拘役或科或併科30萬元以下罰金。

中華民國刑法第359條
無故取得、刪除或變更他人電腦或其相關設備之電磁紀錄，致生
損害於公眾或他人者，處5年以下有期徒刑、拘役或科或併科60
萬元以下罰金。

附件：
臺灣南投地方檢察署檢察官起訴書
                                     110年度偵字第4731號
　　被　　　告　蘇廣穆　男　41歲（民國00年0月00日生）
　　　　　　　　　　　　住南投縣○○鄉○○村○○○路00號
　　　　　　　　　　　　居臺中市○○區○○○街00號4樓之6
　　　　　　　　　　　　國民身分證統一編號：Z000000000號
上列被告因侵占等案件，業經偵查終結，認應提起公訴，茲將犯
罪事實及證據並所犯法條分敘如下：
　　　　犯罪事實
一、蘇廣穆自民國102年8月14日起迄110年8月27日止，在南投縣
    水里鄉農會上安分部信用部(址設南投縣○○鄉○○路0段000號)
    擔任櫃員，負責農藥、肥料及紙箱等銷售及收款業務，為從
    事業務之人。詎其竟意圖為自己不法之所有，基於業務侵占
    之接續犯意，於107年3月1日起迄110年8月24日止，利用每
    日銷售農藥、肥料及紙箱及收取款項之機會，在其負責輸入
    之凌越進銷存資訊系統之銷售子系統銷售單上，漏列當日銷
    售農藥、肥料及紙箱等部分數量，而取得上開期間所漏列應
    上繳而未上繳如附表所示之農藥、肥料及紙箱等款項，合計
    新臺幣(下同)259萬4,370元，並挪用侵占入己；另蘇廣穆為
    掩飾其侵占犯行，使帳務平衡，基於無故變更他人電腦或相
    關設備電磁紀錄之犯意，於110年8月24日某時許，使用水里
    鄉農會上安分部倉庫內之電腦設備，輸入非其職務所持有之
    水里鄉農會會計李玉紅帳號、密碼，登入凌越進銷存資訊系
    統，修改該系統個人使用者權限之基本參數設定，並將上開
    時間當日所漏列銷售農藥、肥料及紙箱等數量之銷售日期，
    變更為109年10月1日起至110年1月10日止銷售，使水里鄉農
    會無從發現蘇廣穆未繳回之上開貨款。嗣水里鄉農會人員於
    110年8月26日發現農藥百蟲靈之庫存異常，經清查電腦系統
    資料後，始查悉上情。
二、案經水里鄉農會委由李貞妤訴由南投縣政府警察局集集分局
    報告偵辦。
　　　  證據並所犯法條
一、證據清單及待證事實：
編號 證據名稱 待證事實 1 被告蘇廣穆於警詢時及偵查中之自白 1、坦承逐日在凌越進銷存資訊系統之銷售子系統漏列當日銷售農藥、肥料及紙箱等部分數量，並將漏列之上開數量輸入為隔日銷售，而侵占107年3月1日起迄110年8月24日止所漏列應上繳而未上繳之農藥、肥料及紙箱等款項，合計259萬4,370元之事實。 2、坦承於110年8月24日某時許，使用水里鄉農會上安分部倉庫內之電腦設備，輸入水里鄉農會會計李玉紅帳號、密碼，登入凌越進銷存資訊系統，修改該系統個人使用者權限之基本參數設定，並將107年3月1日起迄110年8月24日止當日所漏列銷售農藥、肥料及紙箱等數量之銷售日期，變更為109年10月1日起至110年1月10日止銷售之事實。 2 告訴代理人兼證人林貞妤於警詢與偵查中之指訴與證述 1、證明全部犯罪事實。 2、告訴代理人於偵查中證稱被告之兄先還款40萬元予農會，證明被告確實有侵占告訴人款項之事實。 3 證人即水里鄉農會會計李玉紅於警詢時之證述 證明全部犯罪事實。 4 上安分部農藥收入差異數明細表、上安分部農藥存貨差異數明細表(警卷附件一)、農藥總公司銷退貨明細表(警卷附件四、五、六)、上安分部肥料收入差異數明細表、上安分部肥料存貨差異數明細表(警卷附件七)、肥料總公司銷退貨明細表、貨品存貨異動統計表(警卷附件十、十一)、上安分部紙箱收入差異數明細表、上安分部紙箱存貨差異數明細表(警卷附件十二)、水里鄉農會紙箱總公司貨品存貨異動統計表(警卷附件十五) 佐證被告於上開期間侵占告訴人農藥項目貨款共計116萬2,110元、肥料項目貨款共計139萬3,860元、紙箱項目貨款共計3萬8400元之事實。 5 農藥總公司紀錄追蹤查詢(警卷附件二、三)、肥料總公司紀錄追蹤查詢(警卷附件八、九)、水里鄉農會紙箱總公司紀錄追蹤查詢(警卷附件十三、十四) 佐證被告於上開時間輸入水里鄉農會會計李玉紅帳號、密碼，登入凌越進銷存資訊系統，修改該系統個人使用者權限之基本參數設定之事實。 
二、核被告蘇廣穆所為，係犯刑法第336條第2項之業務侵占罪嫌
    及同法第359條之無故變更電腦電磁紀錄罪嫌。被告多次將
    其業務上所收取應上繳水里鄉農會帳戶內之營業收入侵占入
    己，係於密切接近之時間實施，各行為獨立性極為薄弱，且
    係基於同一侵占之目的，依一般社會健全觀念，難以強行分
    開，應視為數個舉動之接續施行，合為包括之一行為予以評
    價，屬接續犯，請論以一罪。被告所犯業務侵占罪及無故變
    更電磁紀錄2罪，其犯意各別、行為互殊，請分論併罰。又
    被告業務侵占之犯罪所得，請依刑法第38條之1第1項規定宣
    告沒收，如於全部或一部不能沒收或不宜執行沒收時，請依
    同條第3項規定，追徵其價額。
三、依刑事訴訟法第251條第1項提起公訴。
　　此　致
臺灣南投地方法院
中　　華　　民　　國　 111　　年　　5 　　月　　27　　日
　　　　　　　　　　　　　　　檢察官　石光哲
本件證明與原本無異
中　　華　　民　　國　 111　　年　　6 　　月　　22　　日
                              書記官　陳俐伶
所犯法條：
中華民國刑法第336條
對於公務上或因公益所持有之物，犯前條第 1 項之罪者，處 1
年以上 7 年以下有期徒刑，得併科 15 萬元以下罰金。
對於業務上所持有之物，犯前條第 1 項之罪者，處 6 月以上 5
年以下有期徒刑，得併科 9 萬元以下罰金。
前二項之未遂犯罰之。
中華民國刑法第359條
無故取得、刪除或變更他人電腦或其相關設備之電磁紀錄，致生
損害於公眾或他人者，處 5 年以下有期徒刑、拘役或科或併科
60 萬元以下罰金。
附表：（貨幣單位：新臺幣）
編號 侵　占　項  目 侵 占 金 額 1 銷售農藥款項 116萬2,110元 2 銷售肥料款項 139萬3,860元 3 銷售紙箱款項 3萬8400元